臺灣臺中地方法院刑事判決　　　　　　　　　　　　　九十一年度易更字第二五號
　　公　訴　人　臺灣臺中地方法院檢察署檢察官
　　被　　　告　甲○○
右列被告因違反毒品危害防制條例案件，由檢察官提起公訴（八十九年度戒毒偵字第
四七二號），前經本院於九十一年二月二十七日以九十年度易字第三三三一號判決不
受理，公訴人不服提起上訴，經臺灣高等法院臺中分院撤銷原判決，發回更審後，本
院判決如左：
    主  文
甲○○連續施用第二級毒品，處有期徒刑伍月。扣案之玻璃燒管壹支及吸食器壹組，
均沒收。又連續施用第二級毒品，處有期徒刑捌月。扣案之第二級毒品安非他命貳小
包（毛重分別為壹點參公克及參點貳公克），均沒收銷燬之。扣案之吸食器貳組，沒
收。主刑部分應執行有期徒刑壹年。
    事  實
一甲○○前因施用毒品案件，經依臺灣高等法院臺中分院依職權以八十七年度上易
    字第二四六八號裁定送觀察勒戒後，認無繼續施用毒品傾向，由臺灣高等法院臺
    中分院於民國八十七年十月十四日，以八十七年度上易字第二四六八號判決免刑
    確定在案。詎甲○○另行基於施用第二級毒品安非他命之概括犯意，自八十七年
    十一月上旬某日起至同年十二月二十五日止，於向綽號「貓仔」之人以一小包新
    臺幣（下同）二千元之代價，購得第二級毒品安非他命後，在其位於臺中縣大里
    市○村街二○巷一三弄一三號住處，以將第二級毒品安非他命置於吸食器內，以
    火燒烤底部，始產生白煙吸入體內之方式，連續施用第二級毒品安非他命多次，
    平均每三至四日施用一次。嗣於八十七年十二月二十六日四時二十分許，在上開
    住處為警查獲，並扣得其所有施用第二級毒品所用之玻璃燒管一支及吸食器一組
    。
二、甲○○於前揭時地為警查獲後，經本院於八十七年十二月二十六日以八十七年度
    毒聲字第四○四三號裁定送臺灣臺中看守所附設勒戒處所觀察、勒戒後，經依法
    考核認為有繼續施用毒品傾向，本院再於八十八年一月十九日以八十八年度毒聲
    字第二九一號裁定將甲○○送臺灣臺中戒治所施以強制戒治一年，嗣甲○○因強
    制戒治執行滿三月，經評定為合格已無繼續戒治必要，再經本院於八十八年六月
    十一日以八十八年度毒聲字第三四二二號裁定停止戒治，所餘戒治期間，付保護
    管束，甲○○並於同年月二十三日停止戒治出所。甲○○竟仍不知悔改，復於停
    止強制戒治付保護管束期間，另行基於施用第二級毒品安非他命之概括犯意，自
    八十八年九月間某日起，至同年十二月二十八日止，以同前之價格向綽號「貓仔
    」之人購買第二級毒品安非他命後，即以同前所述之方式，在同一地點，連續施
    用第二級毒品安非他命多次，亦平均三至四日施用一次。嗣甲○○於下列時間在
    前揭住所，二度為警查獲：（一）八十八年十二月二十日，扣得第二級毒品安非
    他命一小包（毛重一點三公克）；（二）同年月二十九日，並扣得第二級毒品安
    非他命一小包（毛重三點二公克）、其所有供施用第二級毒品安非他命所用之吸
    食器二組，因而查悉上情。
三、案經臺中縣警察局霧峰分局報告臺灣臺中地方法院檢察署檢察官偵查起訴。
    理  由
一、訊據被告甲○○對於在右揭時、地，連續多次施用第二級毒品安非他命之犯罪事
    實供承不諱，且被告在為警查獲後，於八十七年十二月二十六日、八十八年十二
    月二十一日所採集之尿液，經分送臺中縣衛生局及臺中市衛生局檢驗結果，均呈
    甲基安非他命陽性反應，有臺中縣衛生局檢驗尿水報告書及臺中市衛生局煙毒尿
    液檢驗成績書各一份附卷可稽（見臺灣臺中地方法院檢察署八十七年度偵字第二
    七四三○號偵查卷宗第三十二頁、同署八十九年度偵字第三二九號偵查卷宗第三
    十二頁），並有扣案之第二級毒品安非他命二小包（毛重分別為一點三公克及三
    點二公克）、玻璃燒管一支及吸食器三組可資佐憑，足認被告上開自白與事實相
    符，堪以採信。
二、按毒品危害防制條例對於施用毒品者，並未予以除罪，施用毒品之行為仍屬犯罪
    ，本應受刑罰之評價，惟因施用毒品者屬「病態性犯人」，毒品危害防制條例為
    維護施用毒品行為人之身心健康，乃明定應施以類似病患治療之觀察、勒戒或強
    制戒治等療程，並僅在該條例第二十條第二項、第二十三條第一項所定之條件下
    （亦即：(一)初犯經觀察、勒戒，無繼續施用毒品之傾向，(二)五年內再犯經觀察、
    勒戒，無繼續施用毒品之傾向，(三)一犯經觀察、勒戒，有繼續施用毒品之傾向，
    再經強制戒治期滿），始免予刑罰訴追外，對每一施用毒品之行為，仍應施予罪
    刑之評價。至毒品危害防制條例第二十二條第二項中段所稱違反保護管束應遵守
    事項情節重大者，得由檢察官聲請法院裁定撤銷停止戒治之規定，應係類如保安
    處分執行法第四條之一第二項前段之立法意旨，僅就已進行之強制戒治處分，繼
    續執行，即足收戒除毒癮之治療目的，無再向法院聲請裁定送觀察、勒戒或強制
    戒治之實益，並非限制停止戒治期間之施用毒品行為，「僅」得撤銷停止戒治，
    不得提起公訴。否則停止戒治前施用毒品之行為，應論處刑罰，停止戒治後之施
    用毒品行為，非難性較前者更高，反而不得訴追處罰，無異鼓勵犯罪。足見立法
    者之本意，當無以強制戒治之療程尚未完成，認停止戒治期間之施用毒品行為，
    無再為罪刑評價之必要，且在再犯、三犯或三犯以上之情形均然，不得割裂解釋
    ，認再犯僅得撤銷停止戒治，不得提起公訴；三犯或三犯以上者，除得撤銷停止
    戒治，亦可提起公訴。職是之故，毒品危害防制條例所稱之「再犯」、「三犯」
    應以是否為訴訟法上之同一案件為斷，而非以觀察、勒戒或強制戒治等療程完結
    之次數為準。經查：
  （一）被告甲○○前因施用毒品案件，經依臺灣高等法院臺中分院依職權以八十七
        年度上易字第二四六八號裁定送觀察勒戒後，認無繼續施用毒品傾向，由臺
        灣高等法院臺中分院於八十七年十月十四日，以八十七年度上易字第二四六
        八號判決免刑確定在案，有臺灣高等法院被告全國前案紀錄表、臺灣臺中地
        方法院檢察署刑案資料查註紀錄表及臺灣高等法院臺中分院八十七年度上易
        字第二四六八號刑事判決各一份附卷可憑。
  （二）嗣被告於八十七年十二月二十六日四時二十分許，在其位於臺中縣大里市○
        村街二○巷一三弄一三號住處為警查獲，並扣得施用第二級毒品所用之玻璃
        燒管一支及吸食器一組，經本院於八十七年十二月二十六日以八十七年度毒
        聲字第四○四三號裁定送臺灣臺中看守所附設勒戒處所觀察、勒戒後，經依
        法考核認為有繼續施用毒品傾向，本院再於八十八年一月十九日以八十八年
        度毒聲字第二九一號裁定將被告送臺灣臺中戒治所施以強制戒治一年，嗣被
        告因強制戒治執行滿三月，經評定為合格已無繼續戒治必要，再經本院於八
        十八年六月十一日以八十八年度毒聲字第三四二二號裁定停止戒治，所餘戒
        治期間，付保護管束，被告並於同年月二十三日停止戒治出所，有刑事裁定
        二份及臺灣臺中看守所八十八年一月六日（88）中所奕總字第六九號函所附
有無繼續施用毒品傾向證明書（見臺灣臺中地方法院檢察署八十七年度偵字
        第二七四三○號偵查卷宗第二十三、二十四頁）、查詢被告在監在所資料各
        一份在卷可按。
  （三）惟被告復於停止強制戒治付保護管束期間之八十八年九月間某日起，至同年
        十二月二十八日止，連續施用第二級毒品安非他命，而違反保護管束應遵守
        事項情節重大，經本院於八十八年十二月三十日以八十八年度毒聲字第七六
        四四號裁定撤銷停止戒治，將被告送臺灣臺中戒治所續行戒治，至八十九年
        七月二十五日始執行完畢，有上開刑事裁定及臺灣臺中地方法院檢察署檢察
        官戒治處分執行指揮書（見臺灣臺中地方法院檢察署八十九年度毒偵字第一
        一二號偵查卷宗第三十、第三十八頁）各一份在卷可憑。
  （四）從而，被告自八十七年十一月上旬某日起至同年十二月二十五日止連續施用
        第二級毒品安非他命，經法院第二度裁定送觀察、勒戒、強制戒治及停止戒
        治付保護管束，已近九個月未施用第二級毒品安非他命後，於八十八年九月
        間，才再度開始連續施用第二級毒品安非他命，應係另起犯意，是被告自八
        十八年九月間某日起，至同年十二月二十八日止，連續施用第二級毒品安非
        他命多次之行為，核屬另一犯罪行為，應與前揭自八十七年十一月上旬某日
        起至同年十二月二十五日止連續施用第二級毒品安非他命之行為，分別依法
        論科。
三、查安非他命屬毒品危害防制條例第二條第二項第二款所規定之第二級毒品。被告
    自八十七年十一月上旬某日起至同年十二月二十五日止連續施用第二級毒品安非
    他命之行為、自八十八年九月間某日起至同年十二月二十八日止連續施用第二級
    毒品安非施用第二級毒品安非他命之行為，均係犯同條例第十條第二項之施用第
    二級毒品罪。其持有毒品之行為，意在供己施用，故持有之低度行為，應為施用
    之高度行為所吸收，不另論罪。被告自八十七年十一月上旬某日起至同年十二月
    二十五日止、自八十八年九月間某日起至同年十二月二十八日止，先後多次施用
    第二級毒品安非他命之犯行，均時間緊接，且觸犯構成要件相同之罪，顯均係基
    於概括犯意反覆為之，應依刑法第五十六條連續犯之規定，分別論以一罪，並均
    加重其刑。被告於前揭二段時間內分別犯施用第二級毒品罪，犯意各別，已如前
    述，應分論併罰，公訴人認係一行為，而應論以連續犯等語，顯有誤會。如犯罪
    事實欄所示之事實，公訴人雖僅就被告於八十七年十一月上旬某日起至八十八年
    十二月二十日十七時許回溯九十六小時內連續施用第二級毒品安非他命之犯行予
    以起訴，而未論及其餘部分犯行，惟被告該其餘部分犯行，既與起訴部分之自八
    十八年九月間某日起至同年十二月二十日十七時回溯九十六小時內某時施用第二
    級毒品安非他命之犯罪事實，有連續犯之裁判上一罪關係，自為起訴效力所及，
    本院自應併予審理。爰審酌被告前因施用毒品犯行，甫經二次觀察、勒戒，並送
    強制戒治，於戒治期滿後故態復萌，再施用毒品安非他命不輟，無視於毒品對於
    自身健康之戕害及國家對於杜絕毒品犯罪之禁令，惡性非輕，然被告犯後坦承犯
    行，態度尚稱良好等一切情狀，量處如主文所示之刑，並定其應執行刑，以示懲
    儆。
四、至扣案之安非他命二小包（毛重分別為一點三公克及三點二公克），為毒品危害
    防制條例第二條第二項第二款所指之第二級毒品，應依同條例第十八條第一項前
    段規定，沒收銷燬之。扣案之玻璃燒管一支及吸食器三組，均屬被告所有，且為
    供本件犯罪所用之物，業據其分別於警訊、本院調查及審理時供明在卷，依法宣
    告沒收。
據上論斷，應依刑事訴訟法第二百九十九條第一項前段，毒品危害防制條例第十條第
二項、第十八條第一項、第二十三條第二項、第二十條第三項前段，刑法第十一條、
第五十六條、第五十一條第五款、第三十八條第一項第二款，判決如主文。
中      華      民      國    九十一      年      八      月    十六    日
                              臺灣臺中地方法院刑事第七庭
                              審判長法  官  夏  一  
                                    法  官  簡  源  希
                                    法  官  郭  妙  俐
右正本證明與原本無異。
如不服本判決，應於判決送達後十日內向本院提出上訴狀，上訴於臺灣高等法院臺中
分院( 須附繕本 )。
                                    書記官
中      華      民      國    九十一      年      八      月    十六    日
附錄本案論罪科刑法條全文：
毒品危害防治條例第十條
施用第一級毒品者，處六月以上五年以下有期徒刑。
施用第二級毒品者，處三年以下有期徒刑。
